臺灣高等法院臺南分院刑事判決
111年度金上訴字第640號
上  訴  人  
即  被  告  梁紅蓮



上列上訴人因詐欺等案件，不服臺灣雲林地方法院111年度訴字
第25號中華民國111年3月10日第一審判決（起訴案號：臺灣雲林
地方檢察署110年度偵字第8351號），提起上訴，本院判決如下
：
    主  文
原判決關於沒收犯罪所得部分撤銷。
其他上訴駁回。
    理  由
壹、程序事項：
一、按刑事訴訟法施行法第7條之13前段規定：中華民國110年5
    月31日修正通過之刑事訴訟法施行前，已繫屬於各級法院之
    案件，於施行後始適用修正前刑事訴訟法第348條規定。又
    新修正之刑事訴訟法第348條規定已於110年6月16日公布，
    依中央法規標準法第13條規定，自本條公布之日起算至第3
    日起即於同年6月18日即已發生效力。換言之，於110年6月1
    8日後（包括當日）繫屬於各級法院之案件，均應依修正後
    之刑事訴訟法第348條規定處理。而新修正之本條係規定：
    （第1項）上訴得對於判決之一部為之。（第2項）對於判決
    之一部上訴者，其有關係之部分，視為亦已上訴。但有關係
    之部分為無罪、免訴或不受理者，不在此限。（第3項）上
    訴得明示僅就判決之刑、沒收或保安處分一部為之。
二、查本件上訴人即被告梁紅蓮（下稱被告）不服原判決，於11
    1年3月25日提起上訴，並於同年5月18日繫屬本院。被告於1
    11年3月25日所提出之刑事聲明上訴暨上訴理由狀雖主張承
    認僅具有刑法詐欺罪之不確定故意、應涉犯詐欺罪；但不承
    認涉犯洗錢防制法第14條之罪，但於本院111年7月27日審判
    期日，則為認罪之主張並請求法院從輕量刑，並表示僅就量
    刑及沒收提起上訴，亦即對於原判決（如附件）犯罪事實及
    所引用之證據及理由、適用法條、罪名均無不服，並同意本
    案以原審認定之犯罪事實、證據理由、適用法條、罪名為基
    礎，僅就量刑部分調查證據及辯論（見本院卷第132至133頁
    ）。依據前述規定，本院僅就原判決量刑及沒收妥適與否進
    行審理，至於原判決其他部分（含原判決認定之犯罪事實、
    罪名），則均非本院審理範圍，先予指明。
貳、上訴論斷之理由：
一、撤銷原判決之理由（沒收部分）：
  ㈠按現行刑法之沒收，係刑罰及保安處分以外之法律效果，具
    有獨立性，而非從刑，得與罪刑區分，非從屬於主刑，自得
    與罪刑分別處理。因而在訴訟程序，本於沒收之獨立性，自
    得於本案罪刑部分上訴予以駁回時，單獨就沒收部分予以撤
    銷（最高法院106年度台上字第3784號、107年度台上字第13
    26號判決意旨參照）。於此情形，該罪刑與沒收可分離處理
    ，並無不可分性，先予敘明。
  ㈡次按犯罪所得，屬於犯罪行為人者，沒收之。但有特別規定
    者，依其規定；前二項之沒收，於全部或一部不能沒收或不
    宜執行沒收時，追徵其價額；宣告前二條之沒收或追徵，有
    過苛之虞、欠缺刑法上之重要性、犯罪所得價值低微，或為
    維持受宣告人生活條件之必要者，得不宣告或酌減之，刑法
    第38條之1第1項、第3項、第38條之2第2項分別定有明文。
  ㈢被告於本院111年7月27日就沒收部分提起上訴，其理由略以
    ：其業與被害人和解，對於原審諭知沒收部分，希望不要
    沒收等語。經查：
　⒈被告因從事本案犯行，共獲得新臺幣（下同）1萬2千元之利
    益，為被告於原審審理時所不爭執（見原審卷第100頁），
    核屬被告之本案犯罪所得，因未據扣案，故依刑法第38條之
    1第1項前段規定，本應依法諭知沒收，未扣案部分於全部或
    一部不能沒收或不宜執行沒收時，追徵其價額，惟被告已與
    告訴人以6萬元成立和解並賠償完畢，此有和解書、被告賠
    付告訴人和解金額之照片存卷可考（見原審卷第107至109頁
    ），其給付之賠償金額已逾其犯罪所得，是倘於本判決再諭
    知沒收犯罪所得並追徵其價額，對被告顯然過苛，爰依刑法
    第38條之2第2項之規定，不予宣告沒收。原審未審酌此部分
    情事，而諭知沒收被告之犯罪所得，尚有未合，應由本院予
    以撤銷改判。
　⒉另被告將本案詐欺犯罪所得39萬元購買比特幣後，均將之轉
    入「Thankgod000000（wanglee）」所指定之電子錢包，而
    以此方式掩飾、隱匿該些詐欺犯罪所得，已如前述，被告既
    將之全數交付與「詐欺成員」，而未自行保有該些不法所得
    ，自無從依洗錢防制法第18條第1項前段規定，對被告宣告
    沒收此部分詐欺犯罪金額，附此敘明。
二、駁回上訴之理由（量刑部分）：
  ㈠原審以被告符合洗錢防制法第16條第2項之減刑規定而予以減
    刑，並審酌被告與他人分工而共同實施詐欺犯罪，嚴重影響
    社會秩序，告訴人因受詐欺而匯入本案帳戶內之金額非低，
    財產權受侵害之程度非輕，本應予以嚴懲，惟慮及被告終能
    坦認犯行，復與告訴人以6萬元成立和解並賠償完畢，犯後
    態度堪稱良好；又被告於本案係僅憑一己之想法，在未能確
    定對方不是從事詐欺犯罪之人的情形下，即率爾配合對方之
    要求提領並交付詐欺贓款，製造金流斷點，雖已成立詐欺取
    財及洗錢之間接故意，而無礙於共同正犯之認定，然其行為
    之惡性仍與直接正犯有所不同，併衡以被告在本案中是從事
    最容易遭警查獲的車手角色，於量刑時，自應就被告之角色
    分工、參與程度等情，與其他共犯有所區別而通盤納入斟酌
    ；兼衡被告於原審自陳為國小畢業之智識程度，現已離婚，
    與前夫育有1名現年00歲、與其父母同住在越南之子女，並
    由其擔任子女之親權人，現在從事服務業，每月收入約1至2
    萬元之家庭生活經濟狀況，及考量檢察官、告訴人及被告對
    刑度之意見等一切情狀，量處如原判決主文所示之刑，並諭
    知罰金易服勞役之折算標準，經核量刑係屬允當，核無逾越
    職權、違反比例原則等不當或違法之處，應予維持。
  ㈡被告提起上訴固以：被告已經跟被害人和解，請考量被告犯
    後態度，從輕量刑；另於本院審理中則以：希望可以給易服
    勞役，因為其有小孩、父母親需要扶養，還有一些身體狀況
    ，提出診斷書供參考云云。惟查：
  ⒈按刑罰之量定，屬法院自由裁量之職權行使，應審酌刑法第5
    7條所列各款事由及一切情狀，為酌量輕重之標準，並非漫
    無限制；量刑輕重係屬事實審法院得依職權自由裁量之事項
    ，苟已斟酌刑法第57條各款所列情狀而未逾越法定刑度，不
    得遽指為違法；且在同一犯罪事實與情節，如別無其他加重
    或減輕之原因，下級審量定之刑，亦無過重或失輕之不當情
    形，則上級審法院對下級審法院之職權行使，原則上應予尊
    重。
  ⒉查原判決已記明如何依被告之責任為基礎，綜合審酌刑法第5
    7條科刑等一切情狀，並說明所為嚴重影響社會秩序，致被
    害人受有損害，兼衡其參與分工情形、所得報酬、犯後態度
    、智識程度、經濟狀況、業與被害人和解賠償損害等各情，
    在罪責原則下適正行使其量刑之裁量權，科處所示之刑，核
    其量定之刑罰，已兼顧相關有利與不利之科刑資料，客觀上
    並未逾越法定刑度，亦與罪刑相當原則無悖，且屬低度量刑
    ，難認有濫用其裁量權限之違法情形。至原判決雖有未及審
    酌被告於本院審理中所提出彰化基督教醫療財團法人雲林基
    督教醫院所開立之被告心室中膈缺損術後及焦慮症之診斷證
    明書（見本院卷第139頁），然本院審酌依本件被告犯罪情
    節、所致被害人之損害，原審量處之刑尚屬妥適，縱被告於
    所提上開診斷證明書，為原審所未及審酌，然原審量處有期
    徒刑4月，併科罰金1萬元，仍可適當反應被告本件共同詐欺
    取財、洗錢犯行應負之刑責，核無逾越職權、違反比例原則
    等不當或違法之處，至被告所述其另案，因個案之所犯情節
    或量刑審酌條件有別，基於個案拘束原則，自不得比附援引
    他案量刑較輕即執為原判決不當之論據，是被告以本件量刑
    過重云云提起上訴，其主張難認有據。況被告上訴徒以本件
    犯罪金額較少，但判刑反較其另案過重云云，並未指摘原判
    決有何違誤之處。綜上所述，原審之量刑之諭知尚屬妥適，
    業如前述。是被告之上訴經核為無理由，應予駁回。
據上論斷，應依刑事訴訟法第368條、第369條第1項前段、第364
條，判決如主文。
本案經臺灣雲林地方檢察署檢察官葉喬鈞提起公訴，臺灣高等檢
察署臺南檢察分署檢察官李宛凌到庭執行職務。
中　　華　　民　　國　　111 　年　　8 　　月　　10　　日
                  刑事第四庭    審判長法  官  郭玫利
                                      法  官  林臻嫺
　　　　　　　　　　　　　　　　　　　法  官  曾子珍
以上正本證明與原本無異。
如不服本判決應於收受送達後20日內向本院提出上訴書狀，其未
敘述上訴理由者，並得於提起上訴後20日內向本院補提理由書（
均須按他造當事人之人數附繕本）「切勿逕送上級法院」。
　　　　　　　　　　　　　　　　　　　書記官  李淑惠
中　　華　　民　　國　　111 　年　　8 　　月　　10　　日
附錄本案論罪科刑法條全文：
洗錢防制法第2條
本法所稱洗錢，指下列行為：
一、意圖掩飾或隱匿特定犯罪所得來源，或使他人逃避刑事追訴
    ，而移轉或變更特定犯罪所得。
二、掩飾或隱匿特定犯罪所得之本質、來源、去向、所在、所有
    權、處分權或其他權益者。
三、收受、持有或使用他人之特定犯罪所得。
洗錢防制法第14條
有第二條各款所列洗錢行為者，處7年以下有期徒刑，併科新臺
幣5百萬元以下罰金。
前項之未遂犯罰之。
前二項情形，不得科以超過其特定犯罪所定最重本刑之刑。
中華民國刑法第339 條
意圖為自己或第三人不法之所有，以詐術使人將本人或第三人之
物交付者，處5年以下有期徒刑、拘役或科或併科50萬元以下罰
金。
以前項方法得財產上不法之利益或使第三人得之者，亦同。
前二項之未遂犯罰之。